【裁判字號】    99,監宣,3
【裁判日期】    990225
【裁判案由】    監護宣告
【裁判全文】
臺灣臺東地方法院民事裁定               99年度監宣字第3號
聲  請  人  乙○○
相  對  人  甲○○
關  係  人  林語婕原名林小雯.
上列聲請人聲請對相對人為監護宣告事件，本院裁定如下：
    主    文
宣告甲○○（男，民國○○○年○月○日生，身分證統一編號：
Ｚ000000000號）為受監護宣告之人。
選定乙○○（女，民國○○○年○月○○○日生，身分證統一編
號：Ｚ000000000號）為受監護宣告之人之監護人。
指定林語婕（女，民國○○○年○月○○日生，身分證統一編號
：Ｚ000000000號）為會同開具財產清冊之人。
聲請程序費用新臺幣壹仟元由受監護宣告之人甲○○負擔。
    理    由
一、聲請意旨略以：聲請人乙○○之子即相對人甲○○，自民國
    ○○年○月○日出生後即因水腦症合併腦性麻痺與四肢重癱而長
    期臥床，復於98年12月間，因高燒合併嚴重肺炎及急性呼吸
    衰竭，雖經延醫診治仍意識不清，對外界刺激無反應，並持
    續使用鼻胃管、氣管及尿管等器具臥床至今，日後均需仰賴
    專人照顧及居家看護，為此依民事訴訟法第597條之規定，
    聲請准予裁定宣告相對人為受監護之人，並由聲請人乙○○
    為其監護人等語。
二、按對於因精神障礙或其他心智缺陷，致不能為意思表示或受
    意思表示，或不能辨識其意思表示之效果者，法院得因本人
    、配偶、四親等內之親屬、最近一年有同居事實之其他親屬
    、檢察官、主管機關或社會福利機構之聲請，為監護之宣告
    ，民法第14條第1項定有明文。經查：
（一）聲請人乙○○為相對人甲○○之母，有戶籍謄本在卷足憑
      。而甲○○因上開疾病致不能為意思表示或受意思表示之
      程度乙情，業據其提出財團法人臺東基督教醫院診斷證明
      書1紙、殘障手冊影本1紙為證。
（二）本院於99年1月25日至相對人所在地之臺東基督教醫院加
      護病房，於鑑定人楊國明醫師前就相對人之姓名、年籍等
      事項訊問相對人，然相對人毫無反應，鑑定人則稱：相對
      人目前需呼吸器維持生命徵象，應為極重度智能障礙等語
      ，此有本院99年1月25日調查筆錄1份在卷可參。又本件經
      鑑定人鑑定結果認為：相對人自幼因水腦症合併腦性麻痺
      與四肢重癱而長期臥床，後於98年12月間，因高燒合併嚴
      重肺炎及急性呼吸衰竭，雖經延醫診治仍意識不清，對外
      界刺激無反應，並持續使用鼻胃管、氣管及尿管等器具臥
      床至今，經診斷為器質性精神病合併有腦性麻痺與四肢重
      癱、呼吸衰竭使用呼吸器、極重度智能障礙，目前無自主
      能力，無判斷能力，需人完全照護，應屬於司法精神醫學
      之心神喪失狀態，建議同意其監護宣告等情，亦有行政院
      衛生署臺東醫院99年1月27日東醫精字0990000698號函所
      附之精神鑑定報告書1份在卷可稽。綜上以觀，本院認相
      對人因精神障礙或其他心智缺陷，已達致不能為意思表示
      或受意思表示之程度，揆諸首揭規定，本件聲請應予准許
      ，爰對相對人為監護之宣告。
三、次按受監護宣告之人應置監護人。法院為監護之宣告時，應
    依職權就配偶、四親等內之親屬、最近一年有同居事實之其
    他親屬、主管機關、社會福利機構或其他適當之人選定一人
    或數人為監護人，並同時指定會同開具財產清冊之人。法院
    為前項選定及指定前，得命主管機關或社會福利機構進行訪
    視，提出調查報告及建議。監護之聲請人或利害關係人亦得
    提出相關資料或證據，供法院斟酌。法院選定監護人時，應
    依受監護宣告之人之最佳利益，優先考量受監護宣告之人之
    意見，審酌一切情狀，並注意下列事項：(一)受監護宣告之人
    之身心狀態與生活及財產狀況。(二)受監護宣告之人與其配偶
    、子女或其他共同生活之人間之情感狀況。(三)監護人之職業
    、經歷、意見及其與受監護宣告之人之利害關係。(四)法人為
    監護人時，其事業之種類與內容，法人及其代表人與受監護
    宣告之人之利害關係。民法第1110條、第1111條、第1111條
    之1分別定有明文。又按監護宣告之裁定，應同時選定監護
    人及指定會同開具財產清冊之人，並附理由，民事訴訟法第
    604條第1項定有明文。經查：聲請人為相對人之母，於本院
    訊問時同意擔任監護人，此有本院99年1月19日調查筆錄1份
    在卷可稽，而本件經本院函請臺東縣政府社會處進行訪視，
    據覆略以：聲請人表示受監護人自出生即患有先天性水腦，
    生活皆由其打理，就醫亦由其陪同，對受監護人狀況較其他
    親屬熟悉，現為辦理受監護人之身分證件，始向法院聲請監
    護宣告，家屬對此事亦表同意，若受監護人在家則全天候照
    料，住院則做臨時工賺取生活費，且受監護人之父亦為臨時
    工，全家經濟皆倚靠臨時工收入及身障補助維生，其他子女
    則無法協助負擔受監護人之費用，經訪視聲請人為協助受監
    護人辦理相關事宜，暨受監護人無法行動及自由表達意思，
    亦須仰賴聲請人代為處理，聲請人為受監護人主要照顧者，
    有同居及照顧事實，又其他親屬亦同意聲請人為受監護人之
    監護人，以利協助受監護人等語，有臺東縣政府99年2月8日
    府社婦字第0993005042號函所附之訪視調查處遇建議表1份
    在卷可稽（卷第29-31頁）。本院參酌上情，認由聲請人任
    監護人，最能符合受監護宣告之人之最佳利益，爰選定聲請
    人乙○○為監護人；另聲請人之女林語婕（原名林小雯）係
    相對人之大姊，且表明同意擔任會同開具財產清冊之人，亦
    有其提出之同意書1份在卷可憑，爰指定林語婕為會同開具
    遺產清冊之人。
四、末按民法第1113條準用同法第1099條、第1109條之規定，監
    護開始時，監護人對於受監護人之財產，應依規定會同法院
    指定會同開具財產清冊之人，於二個月內開具財產清冊，並
    陳報法院；監護人於執行監護職務時，因故意或過失，致生
    損害於受監護人者，應負賠償之責。準此，監護人乙○○於
    本裁定確定後，應會同如主文第3項所示之受指定人林語婕
    ，於二個月內開具財產清冊，並陳報法院，併此敘明。
五、依民事訴訟法第608條第1項，非訟事件法第24條第1項，裁
    定如主文。
中    華    民    國    99    年     2    月    25    日
                  家事法庭  法  官  范乃中
以上正本係照原本作成。
如不服本裁定關於選定監護人及指定會同開具財產清冊之人等部
分，應於送達後10日內向本院提出抗告狀，並繳納抗告費新臺幣
1,000元；其餘關於宣告監護之部分，不得抗告。
中    華    民    國    99    年     2    月    25    日
                            書記官  洪月甚

司法院資訊處製作；財團法人民間司法改革基金會備份。
